最高法院刑事判決　　　　　　　　　　　　　　　九十一年度台上字第二一○八號
　　上訴人　甲○○
右上訴人因違反毒品危害防制條例案件，經台灣高等法院台南分院中華民國九十一年
一月三十一日第二審更審判決（九十年度重上更(五)字第六二○號，起訴案號：台灣台
南地方法院檢察署八十八年度偵字第三六七三號）後，依職權逕送審判，視為被告已
提起上訴，本院判決如左：
    主  文
上訴駁回。
    理  由
本件原判決認定上訴人甲○○與另案偵查之馮國勇共同基於販賣毒品營利之概括犯意
，先由馮國勇於民國八十八年一月二十四日，自國外以電話與吳辛美（另案處理）聯
絡，談妥買賣第一級毒品海洛因事宜。上訴人與馮國勇旋於翌（二十五）日以美金二
千三百元（折合新台幣︽下同︾約七萬元）之價格在柬埔寨販入約六、七十公克之海
洛因，交由上訴人運輸，轉經越南從高雄小港國際機場私運進口，並於同日晚上十一
點多，在台南縣仁德鄉中華醫專後側停車場，將其中一兩以十萬元之價格銷售予吳辛
美（下稱事實一）。嗣上訴人又與馮國勇基於同前犯意，於八十八年三月五日，在柬
埔寨以美金二千三百元購得海洛因六十二‧四五公克，仍交由上訴人運輸，轉經越南
從高雄小港國際機場私運進口，於同日晚上九時許入境通關時，為警當場查獲，在其
鼠蹊部扣得上開海洛因一包（下稱事實二）等情。上開事實一部分，係依憑上訴人在
警訊時、偵查中及第一審法院訊問時之自白；證人吳辛美（向上訴人購買海洛因者）
之供述；並有上訴人之入出境資料、飛機班次時刻表及電話通聯紀錄可稽，以為論據
。關於事實二部分，係依憑上訴人之自白；證人即承辦警員張天賜之供述；並有當場
在上訴人之鼠蹊部查獲之海洛因一包扣案可稽，以為論據。並敘明：(1)上訴人於八十
八年一月二十五日晚上九時十分入境後，即於同晚九時三十一分、九時三十八分以0
000000000號行動電話，與吳辛美之0000000000號行動電話聯絡
；吳辛美之行動電話，亦於同晚十時三十九分、十時五十四分、十時五十九分、十一
時三分，先後與上訴人通話四次，有其入境資料、飛機班次時刻表及電話通聯紀錄可
憑。上開證據資料核與上訴人及吳辛美所供，雙方買賣海洛因之時間順序相合。(2)
證人即承辦之警員張天賜亦證稱：「我們事先監聽吳辛美電話，得知他的上手是甲○
○，然後再請檢察官指揮航警局在（八十八年三月五日）入境時逮捕。……（八十八
年一月二十五日那次）高雄把這錄音帶寄過來時，晚了一些，時間已過了交易時間，
所以這次沒有去現場」，足見上訴人已有二次犯行。(3)扣案之證物經送請鑑定結果，
確為第一級毒品海洛因淨重六十二‧四五公克（另包裝重一‧八八公克），有法務部
調查局八十八年三月三十日陸字第八八一三三五二三號鑑定通知書在卷可稽。(4)上
訴人與馮國勇以美金二千三百元之價格販入六十餘公克之海洛因，其購價折合新台幣
每兩約為三萬七千餘元至四萬三千餘元。渠等竟以一兩十萬元之價格販賣予吳辛美，
獲利甚多，足見有營利之意圖。(5)上訴人於警訊時已經同意於夜間詢問，有警訊筆錄
可查（見警卷第二頁）。上訴人且於偵、審中承認：警訊筆錄之內容實在（見偵查卷
第八頁、第一審卷第五十三頁背面）。承辦警員張天賜亦證稱：上訴人同意於夜間詢
問，筆錄係依其自由陳述而製作，並無刑求情事。再參以上訴人於八十八年三月六日
晚上九時二十五分解送台灣台南看守所時，其身體並無外傷或疼痛，有台灣台南看守
所八十九年三月十五日南所京衛字第○三九九號函所附之新收被告體檢紀錄表可按。
上訴人嗣後翻異所辯，警訊時遭受刑求及警方未依規定於夜間詢問云云，自不足採信
。(6)上訴人被逮捕後，於警訊時、偵查中及第一審法院訊問時，均承認於八十八年一
月二十五日為馮國勇攜帶海洛因入境，並販賣給吳辛美。承辦警員張天賜亦證稱：「
（八十八年一月二十五日）被告一下飛機就打大哥大給吳女（指吳辛美），從通聯資
料打電話時間到交易完成，高雄到台南他沒有多餘時間去別的地方拿毒品，再根據他
們前次監聽之資料研判，應該是被告從柬埔寨直接帶毒品回來賣給吳女的」。上訴人
嗣後雖翻異前供，改稱八十八年一月二十五日之海洛因是依馮國勇之指示，在仁德交
流道附近其廢棄小貨車之引擎蓋內拿取，非伊運輸、走私進口云云。但馮國勇早於八
十七年四月十九日即走避國外，未再入境，有入出境紀錄可查，豈有無懼於廢棄車輛
被拖吊，事先在引擎蓋內預藏海洛因，待九個月之後，始予販賣之理，此部分之辯解
，亦不足採信。(7)上訴人於八十八年三月五日運輸、走私進口之海洛因重達六十二‧
四五公克，顯然已超過個人之使用量。況上訴人於八十八年三月六日所採集之尿液，
經送請檢驗結果，並無毒品反應，有台南縣衛生局尿液檢驗成績書在卷可稽。上訴人
所辯，自柬埔寨購買海洛因攜帶入境（即事實二部分），係供自己施用，亦非可採。
(8)販賣毒品罪，不以販入之後復行賣出為要件，祇須以營利為目的將毒品販入或賣出
，有一於此，其犯罪即已完成。扣案之毒品，雖於八十八年三月五日運輸、走私進口
時即被查獲；但上訴人與馮國勇係意圖營利而販入，縱未及賣出，其事實二部分仍屬
販賣既遂等情綦詳。因認上訴人確有與馮國勇共同運輸、販賣毒品；及走私、銷售毒
品之行為，為其所憑之證據及認定之理由。而以上訴人嗣後否認犯罪，辯稱第一次係
在國內為馮國勇送貨，第二次販入之海洛因係供自己施用云云，乃卸責之詞，均不可
採信，於理由內詳加說明及指駁。按海洛因係毒品危害防制條例第二條第二項第一款
所稱之第一級毒品，且屬行政院依懲治走私條例第二條第四項公告之「懲治走私條例
公告管制物品項目及其數額」內，甲項第四款管制進出口物品。上訴人與馮國勇共同
在柬埔寨販入海洛因後，運輸、走私入境，其中第一次且已賣出，銷售予吳辛美。核
其所為，關於運輸、走私部分，係犯毒品危害防制條例第四條第一項之運輸毒品罪及
懲治走私條例第二條第一項之走私罪；關於販賣、銷售部分，係犯毒品危害防制條例
第四條第一項之販賣毒品罪及懲治走私條例第三條第一項之銷售走私物品罪。所犯運
輸、走私二罪；及販賣、銷售二罪，均係一行為而觸犯數罪名，為想像競合犯，應分
別從一重之運輸毒品罪，及販賣毒品罪處斷。而販賣毒品與運輸毒品之間，有方法結
果之牽連關係，應從一重之販賣毒品罪處斷。另持有毒品之行為，已為販賣毒品行為
吸收，不另論處。先後二次犯行，時間緊接、方法相同，觸犯構成要件相同之罪名，
顯係基於概括之犯意為之，依連續犯規定論以一罪。上訴人與馮國勇間，有犯意聯絡
及行為分擔，為共同正犯。公訴人雖僅就運輸、販賣第一級毒品部分提起公訴，然檢
察官就犯罪事實一部起訴者，其效力及於全部，法院自應就屬於裁判上一罪之走私、
銷售部分，一併加以裁判。至於上訴人另被訴於八十七年十二月十八日運輸及販賣第
一級毒品予吳辛美部分，因檢察官起訴之犯罪時間，與上訴人之入出境資料不符；且
上訴人自八十七年十二月十五日起至十八日止，在國內停留期間，亦查無與吳辛美之
電話通聯紀錄。此部分罪嫌，尚屬不能證明，乃不另為無罪之諭知。爰撤銷第一審判
決，適用毒品危害防制條例第四條第一項、第十八條第一項前段、第十九條第一項，
懲治走私條例第二條第一項、第三條第一項、第十一條，刑法第十一條、第二十八條
、第五十五條、第五十六條、第三十七條第一項，並審酌上訴人為貪圖己利竟跨國販
毒，危害國人身心至鉅，於犯罪後雖曾在警訊時及偵查中坦承犯行，但嗣後又飾詞翻
供，缺乏悔意，及其販賣毒品之數量等一切情狀，量處無期徒刑，並宣告褫奪公權終
身。扣案之第一級毒品海洛因淨重六十二‧四五公克，沒收銷燬；販賣毒品所得之財
物十萬元，應予沒收，如全部或一部不能沒收時，以其財產抵償之；另包裝袋一個（
重一‧八八公克），為上訴人所有供販賣毒品所用之物，併沒收之，經核於法尚無違
誤。且本件經原審法院依職權逕送本院審判，視為被告已提起上訴，迄未據其具狀
明不服原判決之理由，應認其上訴為無理由，予以駁回。
據上論結，應依刑事訴訟法第三百九十六條第一項，判決如主文。
中      華      民      國    九十一    年      四      月     十八     日
                              最高法院刑事第十一庭
                                  審判長法官  呂  潮  澤
                                        法官  白  文  漳
                                        法官  陳  世  雄
                                        法官  孫  增  同
                                        法官  林  開  任
      右正本證明與原本無異
                                              書  記  官
中      華      民      國    九十一   年      四      月    二十四     日
